【裁判字號】    99,聲,3435
【裁判日期】    991118
【裁判案由】    聲請具保停止羈押
【裁判全文】
臺灣高等法院刑事裁定                  99年度聲字第3435號
聲  請  人
即  被  告  甲○○
選任辯護人  紀亙彥律師
上列被告因傷害致死案件（99年度上訴字第3602號），聲請具保
停止羈押，本院裁定如下：
    主  文
聲請駁回。
    理  由
一、被告甲○○因傷害致死案件，前經本院認為犯刑法第277 條
    第2 項之罪嫌疑重大，有刑事訴訟法第101 條第1 項第1 款
    、第3 款之情形，非予羈押顯難進行審判或執行，且有羈押
    之必要，而於民國99年10月13日執行羈押。
二、聲請意旨略以：被告甲○○自警詢、偵查以至原審法院審理
    中，就有毆擊被害人之犯罪事實均坦承不諱，且就相關犯罪
    情節亦交待清楚而毫無隱匿，現受原審法院處以有期徒刑七
    年六月在案。惟查被告甲○○並非首謀者，與被害人夙無仇
    怨，本案發生純係偶發而非預謀，當無再生事端或再犯之虞
    ，且被告甲○○已與被害人達成民事和解，並已支付全部賠
    償金額，斷無再因本案而為逃亡之情事。另就原審法院所判
    處之七年六月有期徒刑而言，早已逾刑期六分之一，依監獄
    行刑法之相關規定，羈押日數可折抵行刑日數，再依服刑達
    二分之一以上即可提報假釋以觀，被告甲○○於服刑逾三年
    六月後可提報假繹，自無逃亡之必要，爰聲請具保停止羈押
    云云。
三、按刑事被告經法官訊問後，認為犯罪嫌疑重大，而有(1)逃亡
    或有事實足認為有逃亡之虞者；(2)有事實足認為有湮滅、偽
    造、變造證據或勾串共犯或證人之虞者；(3)所犯為死刑、無
    期徒刑或最輕本刑為5 年以上有期徒刑之罪等情形之一者，
    非予羈押，顯難進行追訴、審判或執行，得羈押之，刑事訴
    訟法第101 條第1 項定有明文。關於羈押與否之審查，其目
    的僅在判斷有無實施強制羈押事由及羈押必要等法律要件，
    並非終局判斷被告之罪責成立與否。有無羈押被告之必要，
    係屬為保全被告使訴訟程序得以順利進行，或為保全證據或
    為保全對被告刑罰之執行目的，而對被告實施人身強制處分
    權，故審酌被告有無羈押之必要，除被告犯罪嫌疑已屬重大
    外，自當基於訴訟進行程度、犯罪性質、犯罪實際情狀及其
    他一切情事，審慎斟酌有無上開保全或預防目的，依職權妥
    適裁量，俾能兼顧國家刑事追訴、刑罰權之順暢執行及人權
    保障。
四、經查：本件聲請人即被告甲○○因涉犯傷害致死案件，前經
    臺灣桃園地方法院98年度訴字第290 、652 號以其犯刑法第
    277 條第2 項前段之傷害致死罪，判處有期徒刑七年六月，
    檢察官及被告甲○○均不服而提起上訴，經本院訊問後，認
    為被告甲○○犯罪嫌疑重大，有刑事訴訟法第101 條第1 項
    第1 款、第3 款之情形，非予羈押顯難進行審判、執行，而
    執行羈押在案。考諸刑事訴訟法第101 條第1 項第3 款規定
    之法理，實係因被告所犯為死刑、無期徒刑或最輕本刑五年
    以上有期徒刑之罪，可以預期將受重刑宣判，其為規避刑罰
    之執行而妨礙追訴、審判程序進行之可能性增加，國家刑罰
    權有難以實現之危險，是為防免其實際發生，在此維持重大
    社會秩序及增進重大公共利益之限度內（憲法第23條），乃
    具有正當性。從而，基於憲法保障人民身體自由之意旨，被
    告犯上開重罪條款且嫌疑重大者，仍應有相當理由認為其有
    逃亡、湮滅、偽造、變造證據或勾串共犯或證人等之虞，法
    院斟酌命該被告具保、責付或限制住居等侵害較小之手段，
    均不足以確保追訴、審判或執行程序之順利進行，此際予以
    羈押，堪稱係屬維持刑事司法權有效行使之最後必要手段。
    是被告縱然符合上揭第3款之羈押事由，法官仍須就犯罪嫌
    疑是否重大、有無羈押必要、有無不得羈押之情形予以審酌
    ，非謂一符合該款規定之羈押事由，即得予以羈押。業經司
    法院大法官會議釋字第665 號解釋釋明在案。上揭所稱「相
    當理由」，與同條項第1 款、第2 款法文內之「有事實足認
    有……之虞」（學理上解釋為「充分理由」）尚屬有間，其
    條件當較為寬鬆。良以重罪常伴有逃亡、滅證之高度可能，
    係趨吉避凶、脫免刑責、不甘受罰之基本人性，倘一般正常
    之人依其合理判斷，可認為該犯重罪嫌疑重大之人具有逃亡
    或滅證之相當或然率存在，即已該當「相當理由」之認定標
    準，不以達到充分可信或確定程度為必要。以量化為喻，若
    依客觀、正常之社會通念，認為其人已有超過百分之五十之
    逃亡、滅證可能性者，當可認具有相當理由認為其有逃亡、
    滅證之虞。此與前二款至少須有百分之八十以上，始足認有
    該情之虞者，自有程度之差別。再其認定，固不得憑空臆測
    ，但不以絕對客觀之具體事實為限，若有某些跡象或情況作
    為基礎，即無不可。至相關之事實或跡象、情況，鑑於此非
    屬實體審判之核心事項，自以自由證明為已足，並不排斥傳
    聞證據，斯不待言（最高法院98年度台抗字第668 號裁定要
    旨參照）。本件被告甲○○涉犯傷害致死案件，經原審認定
    係犯刑法第277 條第2 項前段之傷害致死罪，判處有期徒刑
    七年六月，顯見犯罪嫌疑重大，衡諸被告因已受重刑之諭知
    ，其逃匿以規避審判程序進行及刑罰執行之可能性甚高，良
    以重罪常伴有逃亡、滅證之高度可能，係趨吉避凶、脫免刑
    責、不甘受罰之基本人性，自有相當理由認為其有逃亡之可
    能，若命被告具保、責付或限制住居等侵害較小之手段，均
    不足以確保審判或執行程序之順利進行，而本案尚未確定，
    仍有繼續羈押被告之必要。再審酌被告以暴力方式剝奪他人
    生命，危害社會治安甚鉅，權衡國家刑事司法權之有效行使
    、社會秩序及公共利益、被告人身自由之私益及防禦權受限
    制之程度，認對被告維持羈押處分尚屬適當、必要，合乎比
    例原則，並無違前開大法官會議解釋意旨。至被告主張已與
    被害人家屬達成和解，並不符合法定具保停止羈押之要件。
    聲請意旨另稱：被告自案發後已遭羈押一年七月有餘，早已
    逾原審所處刑期六分之一，依法僅須再服刑二年餘即可提報
    假釋云云，惟此乃判決確定後刑期執行及抵扣之問題，並非
    法定具保停止羈押之要件。審酌被告所涉各項情節，認其羈
    押原因尚未消滅，仍有繼續羈押之必要，是其所請具保停止
    羈押自難准許，應予駁回。
中    華    民    國    99    年    11    月    18    日
                  刑事第四庭  審判長法  官  陳筱珮
                                    法  官  陳玉雲
                                    法  官  邱滋杉
以上正本證明與原本無異。
如不服本裁定，應於收受送達後五日內向本院提出抗告狀。
                                    書記官  劉貞達
中    華    民    國    99    年    11    月    18    日

司法院資訊處製作；財團法人民間司法改革基金會備份。
